【裁判字號】    99,基簡,605
【裁判日期】    991116
【裁判案由】    損害賠償
【裁判全文】
臺灣基隆地方法院基隆簡易庭民事簡易判決
                                     99年度基簡字第605號
原      告  乙○○
被      告  甲○○
                        號
上列當事人間請求損害賠償事件，本院於中華民國99年11月2日
言詞辯論終結，判決如下：
    主      文
被告應給付原告新台幣壹拾捌萬貳仟柒佰柒拾陸元，及自民國九
十九年八月七日起至清償日止，按週年利率百分之五計算之利息
。
原告其餘之訴駁回。
訴訟費用新台幣肆仟捌佰伍拾元，由被告負擔新台幣壹仟玖佰捌
拾玖元，餘由原告負擔。
本判決第一項得假執行；但被告如於假執行程序實施前，以新台
幣壹拾捌萬貳仟柒佰柒拾陸元為原告預供擔保，得免為假執行。
原告其餘假執行之聲請駁回。
    事實及理由
一、原告主張：原告駕駛其所有車號481-ET號營業小客車，於民
    國99年3月23日上午10時40分許，沿基隆市○○區○○街往
    市區方向行駛，行經暖暖街與源遠路之交岔路口，停等紅燈
    ，嗣交通號誌由紅燈轉為綠燈，原告甫起步往前直行，竟遭
    橫向沿基隆市○○區○○路往台北方向，因未遵守道路號誌
    指示之由被告駕駛車號GD-598號半聯結車撞擊，致被告所有
    營業小客車嚴重受損。原告所有營業小客車因被告之過失受
    損，且無法繼續使用營業，故依民法第184條、第191條之2
    及第196條之規定，請求被告支付原告所有營業小客車之修
    理費用40萬元，及修理期間不能營業之損害46,800元等語。
    並聲明：(一)被告應給付原告446,800元及自起訴狀繕本送達
    被告之翌日起至清償日止，按週年利率百分之5計算之利息
    。(二)願供擔保，請准宣告假執行。
二、被告則以：被告駕駛之半聯結車行經肇事路段之交岔路口前
    係屬黃燈，且當時車速約時速50公里，是原告闖紅燈，才撞
    擊被告駕駛之半聯結車，被告沒有過失，縱有過失，原告亦
    與有過失；另修理費用應扣除折舊等語，資為抗辯。並聲明
    ：駁回原告之訴，如受不利益判決，願供擔保，請准宣告免
    為假執行。
三、本院得心證之理由：
(一)被告應負侵權行為損害賠償責任─
  1.原告主張被告於上開時間，駕駛半聯結車，行經前開交岔路
    口，未遵守交通號誌以致撞擊因停等紅燈而待綠燈後甫起步
    直行之原告所有營業小客車，因而致原告所有營業小客車車
    身受損等情，業經原告提出原告所有營業小客車之行車執照
    、基隆市○○○道路交通事故初步分析研判表、道路交通事
    故現場圖、車損照片及肇事路段肇事當時之攝影光碟與翻拍
    照片為證，且觀諸原告提出被告不爭之肇事路段肇事當時之
    攝影光碟及翻拍照照片，本件車禍係發生在99年3月23日上
    午10時36分19、20 秒間，而在本件車禍發生前7秒即同日上
    午10時36分12秒之時，在原告對向之直行車道上有一藍色小
    貨車已緩慢起步前行準備左轉，因遭橫向左轉之大貨車阻擋
    而未能前進，待該大貨車通過，該藍色小貨車於同分18秒繼
    續前行左轉，同分18秒，原告所駕駛之營業小客車以較緩慢
    之速度駛出交岔路口，同分19、20秒，適遭橫向之由被告所
    駕駛之半聯結車以幾未減速之相當速度撞擊，雖該攝影光碟
    及翻拍照片，無法看出當時兩造之交通號誌，但以原告對向
    直行車道上之藍色小貨車早在本件車禍前7秒已有緩慢起步
    之動作，及原告營業小客車之車速並非快速觀之，原告遵行
    之車道在本件車禍前數秒，其交通號誌已由紅燈轉變為綠燈
    ，原告甫起動直行，而當時橫向之被告遵行車道，其交通號
    誌當然已由黃燈轉變為紅燈，因此被告係在行近該交岔路口
    之前數公尺目睹其遵行之交通號誌為黃燈，瞬將轉換紅燈前
    ，為搶黃燈通行，乃未減速貿然駛過交岔路口，且因行近交
    岔路口與進入交岔路口有相當之距離及相間差，其進入交岔
    路口之時，遵行之交通號誌已然變換為紅燈，因而發生本件
    車禍，堪認原告上開主張為可信，被告於本院審理時所辯其
    駛至路口，已過斑馬線，當時燈號仍是黃燈云云，即非可採
    。
  2.按駕駛人駕駛汽車，應遵守道路交通標誌、標線、號誌之指
    示，並服從交通指揮人員之指揮，又汽車行駛至交岔路口，
    其行進、轉彎，應依下列規定：一  應遵守燈光號誌或交通
    指揮人員之指揮，又圓形黃燈用以警告車輛駕駛人及行人，
    表示紅色燈號即將顯示，屆時將失去通行路權，道路交通安
    全規則第90條、第102條第1項第1款、道路交通標誌標線號
    誌設置規則第206條第4款分別定有明文。本件被告駕駛半聯
    結車行近該交岔路口時，其遵行之交通號誌為黃燈，瞬間即
    將轉換為紅燈，屆時將失去通行路權，加上通過交岔路口之
    距離及時間差，其遵行之交通號誌極有可能已轉換為紅燈，
    本應減速停等，待交通號誌轉換為綠燈後再通行，且依當時
    情形客觀上並無不能注意之情形，被告竟疏未注意依號誌減
    速停等，而仍以時速50公里之高速行駛，致駕駛之半聯結車
    撞擊原告所有營業小客車，堪認被告前揭駕駛行為確有過失
    甚明，且原告所有營業小客車之受損結果與被告之駕駛行為
    間，應有相當因果關係，被告抗辯其無過失，自無可採。被
    告自應負侵權行為損害賠償責任。
(二)原告就本件車禍亦與有過失─
    按汽車行駛時，駕駛人應注意車前狀況，道路交通安全規則
    第94條第3項定有明文，本件原告營業小客車係於99年3月23
    日上午10時36分18秒以較緩慢之速度駛出交岔路口，同分19
    、20秒，即遭橫向之由被告所駕駛之半聯結車撞擊，且被告
    當時並未減速，仍以時速50公里之高速行駛，業如前述，則
    原告在其遵行號誌轉換為綠燈之時，客觀上並無不能注意其
    橫向車道有一未減速之被告半聯結車之情事，並非一轉換為
    綠燈即可無視周遭路況起步前行，因此本件原告於起步前只
    要稍加注意車前狀況，暫緩1至2秒後始起步，即可避免本件
    車禍之發生，竟疏未注意車前狀況，於號誌轉換後貿然起步
    前行，適遭未遵守交通號誌之由被告所駕駛之半聯結車撞擊
    ，堪認原告就本件車禍之發生，亦有過失，基隆市警察局交
    通隊就本件車禍肇事責任之初步分析亦同此見解，有基隆市
    ○○○道路交通事故初步分析研判表1件在卷可參，是被告
    抗辯原告就本件車禍之發生，亦有過失，即堪採信。
(三)原告因本件車禍所受之損害額─
    按因故意或過失，不法侵害他人之權利者，負損害賠償責任
    ；另汽車、機車或其他非依軌道行駛之動力車輛，在使用中
    加損害於他人者，駕駛人應賠償因此所生之損害；再者，不
    法毀損他人之物者，被害人得請求賠償其物因毀損所減少之
    價額，民法第184條第1項前段、第191條之2前段及第196 條
    分別定有明文。另按依民法第196條之規定，請求賠償物被
    毀損所減少之價額，得以修復費用為估定之標準，但以必要
    者為限，如修理材料以新品換舊品，應予折舊（最高法院77
    年度第9次會議決議可資參照）。本件被告駕駛半聯結車，
    因駕駛過失，導致與原告所有營業小客車發生碰撞，使原告
    所有營業小客車受損，依據上開規定，被告即應負侵權行為
    之損害賠償責任；又原告提出被告不爭之北都汽車股份有限
    公司大武崙廠估價單，主張被告所有營業小客車修復費用總
    額為400,536元，而被告所有營業小客車係於97年6月25日領
    照，此有行車執照影本在卷供參，至99年3月23日車禍受損
    時止，依營利事業所得稅查核準則第95條第6款規定：「固
    定資產提列折舊採用定率遞減法者，以1年為計算單位，其
    使用期間未滿1年者，按實際使用之月數相當於全年之比例
    計算之，不滿1月者，以月計」之方法計算結果，被告所有
    營業小客車輛使用之時間應以1年9月計，其汽車及附加零件
    已有折舊，應將折舊部分予以扣除，本院依行政院所頒固定
    資產耐用年數表及固定資產折舊率之規定，營業用小客車之
    耐用年數為4年，依定率遞減法每年折舊千分之438，原告請
    求之修理費中零件部分為324,544元，經零件折舊後之金額
    為122,478元（計算式：第1年折舊324,544元x0.43 8=142,1
    50，元以下4捨5入，以下同；第2年9月之折舊{324,544-142
    ,150}x0.438÷12x9= 59,916；324,544-142,150-59,916=12
    2,478），是原告得請求之營業小客車工資及零件費用總計
    為198,470元（計算式：35,949+16,643+23,400+122,478=19
    8,470）。再加上兩造於本院審理時就原告所有營業小客車
    因修復期間不能行駛而減少之營業收入合意以30,000元計算
    。原告得向被告請求之損害賠償金額總計為228,470元（計
    算式：198,470+30,000=228,470）。
(四)被告扣除原告與有過失比例後實際應賠償之金額─
    按損害之發生或擴大，被害人與有過失者，法院得減輕賠償
    金額，或免除之；且前開規定，於被害人之代理人或使用人
    與有過失者，準用之，民法第217條第1項、第3項分別規定
    甚明。而上開規定之目的，在謀求加害人與被害人間之公平
    ，故在裁判上法院得以職權減輕或免除之（最高法院85年臺
    上字第1756號判例參照）。原告就本件車禍之發生，亦有過
    失，已如前述，本院自得依前揭規定，依職權適用過失相抵
    之法則，減輕被告之賠償金額。經審酌原告與被告就本件車
    禍發生之原因力強弱與過程之輕重程度等一切情狀後，認原
    告應負2/10與有過失責任，自應減輕被告2/10之損害賠償金
    額。故本件8/10之損害賠償金額計為182,776元（228,470X8
    /10＝182,776）。
四、綜上，被告就本件車禍之發生，應負侵權行為之損害賠償責
    任，從而，原告依侵權行為之法律關係，請求被告給付182,
    776元及自起訴狀繕本送達被告之翌日即99年8月7日起至清
    償日止，按週年利率百分之5計算之利息，為有理由，應予
    准許；逾此部分之請求，洵屬無據，應予駁回。
五、本件原告勝訴部分，係為民事訴訟法第427條第1項訴訟適用
    簡易程序所為被告敗訴判決，依同法第389條第1項第3款規
    定，應依職權宣告假執行，並依被告聲請酌定相當之擔保金
    額宣告免為假執行  。至原告敗訴部分，其假執行之聲請，
    已失其附麗，應予駁回。
六、訴訟費用4,850元，由被告負擔百分之41即1,989元，餘由原
    告負擔。
七、據上論結，本件原告之訴為一部有理由、一部無理由，依民
    事訴訟法第79條、第87條第1項、第389條第1項第3款、第
    392條第2項 ，判決如主文。
中    華    民    國    99    年    11    月    16    日
                  基隆簡易庭法  官  徐世禎
以上正本係照原本作成。
對於本件判決如有不服，應於收受送達後20日內向本院提出上訴
書狀，上訴於本院合議庭，並按他造當事人之人數附具繕本。
中    華    民    國    99    年    11    月    16    日
                            書記官  陸清敏


司法院資訊處製作；財團法人民間司法改革基金會備份。
